臺北高等行政法院判決
　　　　　　　　　　　　　　　　　　 93年度訴字第02587號
　　　　　　　　　　　　　　　.
原　　　告　大輝窯業股份有限公司
代　表　人　甲○○
訴訟代理人　丁○○
被　　　告　桃園縣政府
代　表　人　乙○○（縣長）
訴訟代理人　丙○○
上列當事人間因區域計畫法事件，原告不服內政部中華民國93年
6月7日台內訴字第0930004314號訴願決定，提起行政訴訟。本院
判決如下：
　　主  文
原告之訴駁回。
訴訟費用由原告負擔。
　　事  實
一、事實概要：
    原告為作工廠使用，依內政部函頒製定非都市土地使用分區
    圖及編定各種使用地作業須知（下稱作業須知）第22點規定
    ，檢附非都市土地公告編定前領有之工業用地證明書，申請
    桃園縣龍潭鄉○○○段72之2、72之4、73、73之1地號等4筆
    土地（下稱系爭土地），由山坡地保育區窯業用地更正編定
    為同區丁種建築用地，經被告依作業作業須知九（二）說明
    ４規定會同被告所屬工業主管單位，查明本件土地並未建廠
    使用，與前開規定不符，遂於91年7月17日以府地用字第
    0910151119號函駁回原申請案並檢還相關書件。經原告一再
    陳情，被告復以92年12月26日府地用字第0920297500號函重
    申本件處理原則，原告不服，提起訴願，亦遭駁回，遂向本
    院提起本件行政訴訟。
二、兩造聲明：
　　(一)原告聲明：
      1.訴願決定及原處分均撤銷。
      2.請求判命被告核准原告就系爭土地更正編定為丁種建築
        用地。
      3.訴訟費用由被告負擔。
　　(二)被告聲明：
      1.駁回原告之訴。
      2.訴訟費用由原告負擔。
三、兩造爭點：
    被告否准將系爭土地更正編定為丁種建築用地，是否有據？
四、兩造陳述：
　　(一)原告主張：
      1.系爭4筆土地經前台灣省政府建設廳62年6月29日建一字
        第83123號核准工廠設立及核發工業用地證明書有案，
        依照作業需知第9點第2款說明四規定，依法領有工業用
        地證明書當在有效期限者，土地編定為丁種建築用地。
        被告於70年2月實施區域計畫編定土地使用種類，依照
        經濟部中部辦公室91年12月5日經中一字第09100002150
        號函釋，原告建廠期限可展延至73年6月底及工廠設立
        許可一併隨同展延，原告核發工業用地明書土地在桃園
        縣編定土地使用種類時，該工業用地證明書乃在有效期
        限內，且實際已建廠使用廠地，依作業需知規定當時即
        應編定為「丁種建築用地」，惟被告編定為「窯業用地
        」依法應辦理更正為「丁種建築用地」。
      2.有關原告工業用地證明是否仍屬有效，前經被告91年3
        月4日府建工字第0910036913號函認定原告既依該項證
        明書，於1年內辦理所有權登記並編定為窯業用地，依
        內政部68年10月2日台內字第36620號函及經濟部77年8
        月20日（77）工25118號函示即不生該項證明書已逾1
        年而失效之問題，原告工業用地證明書，既無失效問題
        ，依作業需知規定，被告並無理由不依法辦理更正編定
        為「丁種建築用地」。
      3.有關被告引述內政部91年7月11日台內中地用字第
        0910010679號函示略以，本案於工業用地證明書有效期
        限內既未有建廠事實顯與前開作業須知規定不符，自不
        得據以更正編定為丁種建築用地。而上開函示係依照被
        告91年5月15日府地用字第0910119736號函，請示內政
        部引述工業主管單簽復略以，系爭土地面積32700平方
        公尺前經核准工廠設立許可及領有工業用地證明書在案
        ，該公司申請興工日期62年7月1日，完工日期62年10
        月31日，於期限內未建廠使用及未向本府辦理工廠登記
        且無申請展延，設立許可已逾期失效。上開所簽建廠期
        限與經濟部前開規定建廠期限不符，有關原告上列核發
        工業用地證明書土地，依被告請釋經濟部91年12月5日
        經中一字第09100002150號函釋略以，依照經濟部66年9
        月8日經（66）工26515號函規定：「凡興辦工業人租購
        工業用地，其開始使用期限，屆滿日在62年1月1日以後
        ，因受經濟不景氣影響，致無法如期建廠者一律准予開
        始使用期限至67年6月底。則原告之開始使用期限係於
        62年1月1日以後，故適用上開規定並無疑義；又另依經
        濟部71年2月18日經工字第191號函略以，工業用地如已
        達開始使用標準，因受經濟不景氣影響，無法依限完成
        使用，可准予展延完成使用最長至73年6月底，請就建
        廠實際情形逕依權責辦理。然被告不依經濟部前開函示
        規定暨行政院農業委員會林務局農林航空測量所農測調
        字第909102375號函之判讀結果，及現況已建廠使用廠
        地編定為窯業用地之事實，依照行政程序法第43條規定
        辦理，已造成損害原告之權益。
      4.被告存有原告工廠設立許可及請發工業用地證明書等相
        關資料，且原告曾經向被告申請抄錄上列資料有案，被
        告亦曾經依照上列資料查證原告核發工業用地證明書，
        並不生該項證明書已逾1年而失效問題，上列情形被告
        亦曾經請釋經濟部函示略以，請就建廠實際情形依權查
        明辦理有案。又原告實際建廠情形，已檢附行政院農業
        委員會農林航空測量所判讀證明證明在案，在上列廠地
        範圍內有廠房晒磚場，堆置場等設施，晒磚場上有排列
        整齊磚胚暴晒中，實際已在工業用地證明書有效期限內
        建廠操作使用廠地，且上列廠地範圍內亦存有舊原廠房
        建物可查，被告即應依相關法令、證明文件及當時已建
        廠使用廠及土地編地為窯業用地使用之事實確實查證辦
        理。
      5.被告以依內政部89年11月7日台內中字第8921756號函示
        略以，山坡地保育區窯業用地更正編定為丁種建築用地
        其更正範圍以編定公告前申請之設立許可並辦竣工廠登
        記設廠面積為準。然上開函文係指符合作業須知書九、
        二、說明四之已辦竣工廠登記者；而本件原告申請更正
        編定土地係編定當時符合作業須知九、二說明四規定於
        工業用地證明書及工廠設立許可有效期限者，兩者情形
        迴異。又被告於91年5月15日府地用字第0910119736號
        函請示內政部以91年7月11日台內中地字第
        0910010579號函示略以，以是否於工業用地證明書有效
        期限內有建廠事實，得據以更正編定為丁種建築用地為
        準。再依內政部77年11月30日台（77）內地字第554476
        函略以，本案准經濟部函復：「本案○○股份有限公司
        第一廠籌備處，如在烏樹林工業用地編定有效期限，以
        興辦工業人身份取得設廠之烏樹林土地所有權，或在台
        灣省建設廳核准工廠設立許可期限內工建廠使用者，可
        同意變更編定為丁種建築用地」，本部同意上開經濟部
        意見。有關原告工業用地證明書有效期限應至何時，被
        告亦請釋經濟部91年12月5日經中一字第09100002150號
        出示在案，顯示原告於工業用地證明書及工廠設立許可
        有效期限內即有建廠使用廠地之事實，土地依法應編定
        為丁種建築用地，被告應無理由不辦理更正編定。
      6.綜上，原告申請上列土地更正編定於桃園縣辦理區域計
        劃編定土地使用種類時，工業用地證明書及工廠設立許
        可尚在有效期限內，且在有效期限內已建廠使用廠地，
        依法應編定為「丁種建築用地」，經申請辦理更正編定
        ，亦經被告工業主管單位查證，原告既依核定工業用地
        證明書於1年內辦理所有權登記，並編定為窯業用地，
        依照內政部及經濟部相關法令規定即不生該項證明書已
        逾1年失效問題，又原告亦檢附行政院農委會航照圖判
        讀結果證物在卷，證明上列土地於工業用地證明書有效
        期限內即有建廠事實，且上列土地亦存有建物，被告當
        時亦依土地使用現況編定為「窯業用地」，事實證明均
        相互吻合，且上列土地因作窯業工廠使用亦繳納地價稅
        至今，被告應無理由不依照作業須知及有關規定辦理更
        正編定云云。
      7.提出行政院農業委員會林務局農林航空測量所函、土地
        登記謄本、經濟部函釋公文、台灣省政府建設廳62年6
        月29日核准工廠設立許可函本、工業用地證明書、89年
        地價稅課稅明細表、訴願決定書、台灣省政府建設廳62
        年6月29日建一字第83123號函核准工廠設立許可及核發
        工業用地證明書函、經濟部91年12月5日經中一字第
        0910002150號函示工廠設立及工業用地證明書展延建廠
        期限規定（含被告請釋函）、被告91年3月4日府建工字
        第0910036913號函證明原告工業用地證明書無失效問題
        函、內政部68年10月2日台內字第36620號函、經濟部77
        年8月20日（77）工25118號函、內政部91年7月11日台
        內中地字第0910010679號函、被告91年5月15日府地用
        字第0910119736號函、行政院農業委員會林務局農林航
        空測量所農測調字第909102375號函及航照圖、被告抄
        錄申請工廠設立及核發工業用地證明書資料、內政部77
        年11月30日台內地字第554476號函抄本、繳納地價稅單
        、經濟部工廠登記證、台北市政府營利事業登記證等件
        影本為證。
　　(二)被告主張：
      1.系爭土地使用分區及使用地類別為「山坡地保育區」、
        「窯業用地」，案經原告依作業須知第22點規定，檢附
        桃園縣非都市土地公告編定前（該縣公告日期為70年2
        月15日）台灣省政府建設廳62年6月29日建一第83123號
        函核發之工廠設立許可及工業用地證明書向被告所屬大
        溪地政事務所申辦更正編定為「山坡地保育區」、「丁
        種建築用地」，經該地政事務所受理審查後，因本件涉
        及工業用地證明書之有效期限及原告是否在證明書有效
        期間內完成建廠等疑義，故該地政事務所復於91年4月
        16日溪地四字第0910003849號函報請被告核辦，經被告
        依作業須知九（二）說明4規定，會請被告之工業主管
        單位查復本件土地是否在工業用地證明書有效期間內建
        廠，依被告90年10月15日90府建工字第0900202478號函
        、91年3月4日府建工字第0910036913號函、91年4月19
        日府建工字第0910075408號函及91年5月1日簽復意見查
        知，本件原告於工業用地證明書有效期限內未辦理開工
        登記（未建廠使用）及未向被告辦理工廠登記，且無申
        辦展延，故原設立許可已逾期失效。
      2.被告為求慎重起見，復於91年5月15日府地用字第
        0910119736號函請內政部釋示，經內政部91年7月11日
        台內中地字第0910010679號函示略以，本案於工業用地
        證明書有效期限內既未有建廠事實，顯與前開作業須知
        規定不符，自不得據以更正編定為丁種建築用地。是以
        被告於91年7月17日府地用字第0910151119號函駁回原
        更正編定案。
      3.原告因不服被告駁回原更正編定案之行政處分，經多次
        陳情，被告亦分別於91年8月20日府地用字第
        0910180092號函、同年九月四日府地用字第0910187443
        號函、同年12月27日府地用字第0910286387號函、92年
        4月7日府地用字第0920071443號函及92年12月26日府地
        用字第0920297500號函復原告本案處理原則。
      4.另原告訴稱本件業經經濟部中部辦公室91年12月5日經
        中一字第09100002150號函示本件土地適用工廠展建期
        限規定，可展延至73年6月底，且依行政院農業委員會
        林務局農林航空測量所90年12月29日90農測調字第
        909102375號函之判讀結果及被告91年3月4日府建工字
        第09100036913號函已可確知其在前開經濟部規定展延
        建廠期限內已建廠使用土地云云。經查前開經濟部函示
        及被告函示，僅重申原告所附工業用地證明書之有效期
        間，並未提及本件土地有建廠事實，另依農林航空測量
        所函示，其判讀結果僅供參考，並無法判知本件土地是
        否完成建廠「使用」，且被告91年12月13日府建工字第
        0910270731號函特予重申原告未向被告申辦工廠登記，
        被告無其建廠及工廠登記資料可稽，故被告另於91年12
        月27日府地用字第0910286387號函復原告。
      5.本件經被告多次現場勘查，現況除原有窯體使用之煙囪
        外，並無其他地上物存在，且依被告所屬大溪地政事務
        所提供原有煙囪位置實測圖所示，該煙囪係座落龍潭鄉
        ○○○段73之4地號（大輝一廠）土地上，非位於系爭
        土地，是以本件無法依現況判斷是否有建廠事實；另本
        件既經工業主管單位認定系爭土地未辦理工廠登記，依
        內政部89年11月7日台（89）內中地字第8921756號函示
        ，山坡地保育區窯業用地更正編定為丁種建築用地，其
        更正範圍以編定公告前申請工廠設立許可並辦竣工廠登
        記之設廠面積為準，是以本件土地至今未辦理工廠登記
        ，自不得據以辦理更正編定為丁種建築用地，惟系爭土
        地仍得作窯業使用等語。
　　理  由
一、按區域計畫公告實施後，不屬第11條之非都市土地，應由有
    關直轄市或縣（市）政府，按照非都市土地分區使用計畫，
    製定非都市土地使用分區圖，並編定各種使用地，報經上級
    主管機關核備後，實施管制。變更之程序亦同。其管制規則
    ，由中央主管機關定之，區域計畫法第15條第1項定有明文
    。次按，經編定使用之土地，如土地所有權人檢具確於公告
    編定前或公告編定期間已變更使用之合法證明文件，依照九
    (二)編定原則表及說明辦理更正編定；合於下列情形之一土地
    ，編為丁種建築用地：(1)經依法領有工業用地證明書尚在有
    效期間者。（直轄市、縣（市）政府對於該類土地應會同工
    業主管機關切實查明，如未於證明書有效期間內建廠者，送
    請工業主管機關依法處理之）。(2)經工業主管機關核准設廠
    尚在有效期間者。(3)興建之工廠已依規定辦竣工廠登記者，
    作業須知第22條及九(二)說明４(1)、(2)、(3)各定有明文。
二、本件原告主張系爭土地，依照作業需知第22條(9)(二)說明4規
    定，依法領有工業用地證明書，且尚在有效期限內，故被告
    應更正編定為丁種建築用地云云，惟其主張為被告所否認。
    被告則稱，原告於工業用地證明書有效期限內未辦理開工登
    記（未建廠使用）及未向被告辦理工廠登記，且無申辦展延
    ，故原設立許可已逾期失效等語。經查，本件原告就系爭土
    地，並未提出依法領有工業用地證明書尚在有效期間之證明
    文件；又原告主張系爭土地係供曬磚廠、堆置廠、廠房之用
    等情，固提出行政院農業委員會林務局農林航空測量所之航
    空測量圖及判讀結果為證，有該所90年12月29日90農測調字
    第909102375號函及航空測量圖影本附原處分卷可稽，惟該
    等農林航空測量及其判讀結果，僅係供作參考，並無法判知
    系爭土地是否完成建廠「使用」；且本件經被告勘查現場，
    系爭土地現況，除原有窯體使用之煙囪外，並無其他地物存
    在，而依被告所屬大溪地政事務所提供原有煙囪位置實測圖
    所示，該煙囪係座落龍潭鄉○○○段73之4地號（大輝一廠
    ）土地上，非位於系爭土地等情，有被告提出之現場照片及
    土地面積計算表附訴願卷可稽，是以無法依現況判斷原告確
    有於系爭土地建廠之事實；況原告所稱系爭土地上之「二廠
    」，並未向主管機關申辦取得工廠登記證等情，亦據原告自
    承無誤（見本件94年6月8日準備程序筆錄第2頁、94年6月30
    日言詞辯論筆錄第2頁）。綜上以觀，原告就系爭土地，並
    無依法領有工業用地證明書尚在有效期間、經工業主管機關
    核准設廠尚在有效期間及興建之工廠已依規定辦竣工廠登記
    等情事，核與上開作業須知規定不符，依法原告自不得據以
    辦理更正編定為「丁種建築用地」。
三、從而，被告以系爭土地並無依法建廠使用等符合作業須知之
    情事，而否准原告將系爭土地更正編定為「丁種建築用地」
    之申請，於法並無違誤。訴願決定遞予維持，亦無不合。原
    告徒執前詞，訴請撤銷，並請求將系爭土地更正編定為丁種
    建築用地，為無理由，應予駁回。
據上論結，本件原告之訴為無理由，依行政訴訟法第98條第3項
前段，判決如主文。
中　　華　　民　　國　　94　　年　 　7　　月　　7　　 日
                       第二庭審判長法  官　鄭忠仁
                                   法  官  楊莉莉
                                   法  官  蕭忠仁
上為正本係照原本作成。
如不服本判決，應於送達後20日內，向本院提出上訴狀並表明上
訴理由，如於本判決宣示後送達前提起上訴者，應於判決送達後
20日內補提上訴理由書（須按他造人數附繕本）。
中　　華　　民　　國　　94　　年　 　7　　月　　7　　 日
    　　  　　　　　　　    　     書記官  蕭純純
